【裁判字號】    97,簡上,163
【裁判日期】    980325
【裁判案由】    損害賠償
【裁判全文】
臺灣彰化地方法院民事判決             97年度簡上字第163號
上  訴  人  乙○○
被  上訴人  甲○○
上列當事人間請求侵權行為損害賠償事件，上訴人對於中華民國
97年10月31日本院彰化簡易庭97年度彰簡字第614 號第一審判決
提起上訴，本院於98年3 月11日言詞辯論終結，判決如下：
    主  文
上訴駁回。
第二審訴訟費用新台幣壹仟伍佰元由上訴人負擔。
    事實及理由
一、被上訴人起訴主張：緣上訴人及原審被告曾清富二人與被上
    訴人原為公司同事關係，於民國（下同）96年12月20日晚上
    9時30分許，在位於彰化縣秀水鄉○○村○○路86巷5號工廠
    宿舍，由被上訴人請客飲酒聊天，上訴人卻藉酒無故辱罵被
    上訴人：「幹！你吃屎喔（台語）」，被上訴人一時基於義
    憤而出手打傷上訴人，詎上訴人與原審被告曾清富基於犯意
    之聯絡，以破壞剪等工具直接敲擊被上訴人頭部、臉部，致
    被上訴人完全處於挨打狀態，無法反擊，為保命而欲開門逃
    離現場時，卻遭渠等勒住脖子並拉住皮帶，將被上訴人拉回
    現場復加痛打，致被上訴人受有頭部、頭皮、下巴及頸部撕
    裂傷、下顎骨受損等傷害。本件所涉及之刑事傷害案件，業
    經臺灣彰化地方法院檢察署偵查在案。上訴人與原審被告曾
    清富共同侵害被上訴人之身體法益，自構成侵權行為，且其
    侵害情節重大，依民法第195條第1項規定應負非財產上損害
    賠償責任，爰依侵權行為法律關係分別請求上訴人乙○○賠
    償10萬元、原審被告曾清富賠償5萬元等語。
二、上訴人辯稱：對於兩造傷害之事實並不爭執，因上訴人與被
    上訴人是互毆之行為，只願賠償被上訴人醫療費用，原審判
    決金額過高等語置辯。
三、原審判命上訴人應給付被上訴人5 萬元，而駁回其餘之請求
    ，並依職權宣告假執行。被上訴人就原審駁回其餘之訴部分
    未聲明上訴，業已確定，上訴人就應給付被上訴人5 萬元部
    分則不服提起本件上訴，於本院聲明：(一)原判決不利上訴人
    部分廢棄；(二)上開廢棄部分，駁回被上訴人在第一審之訴。
    被上訴人答辯聲明：駁回上訴。
四、經查：被上訴人主張兩造於96 年12月20日下午9時30分許因
    細故發生口角爭執，並遭上訴人持破壞剪等工具毆打頭及臉
    部，致被上訴人受有頭部、頭皮、下巴及頸部撕裂傷，顳骨
    、下頷骨受損及眶底、鼻骨閉鎖性骨折等傷害之事實，業據
    其提出財團法人彰化基督教醫院鹿基分院診斷書四紙為證（
    參照本院原審卷第6、7、40頁及二審卷第38頁）。經本院審
    視診斷書所載之診療日期與原審判決認定之本件事發日期均
    為96年12月20日，足證被上訴人確於96年12月20日受有上揭
    傷害，復經本院調閱臺灣彰化地方法院檢察署97年度偵字第
    1564號、97年度偵字第5372號偵查卷宗查核屬實（下合稱本
    件刑事偵查卷宗）。查上訴人之傷害行為所涉刑事部分，係
    因雙方互控傷害、毀損罪刑，嗣後互相撤回告訴，經檢察官
    為不起訴處分，並非認定上訴人犯罪嫌疑不足，此有臺灣彰
    化地方法院檢察署97年度偵字第1564號不起訴處分書在卷可
    稽。綜觀上情，復以兩造工廠同事洪宗豔於警訊時陳述：「
    乙○○與甲○○可能喝酒後有摩擦，甲○○他一下子就持酒
    瓶敲乙○○頭部，乙○○順手毆打甲○○，後來乙○○就和
    甲○○扭打在一起，曾清富就要將二人拉開，但是無法拉開
    ，兩人有拉開時，曾清富叫我就要載甲○○前往就醫，曾清
    富就載乙○○前往彰化就醫。」，此有附於上開97年度偵字
    第1564號刑事偵查卷宗內之97年1 月20日訊問筆錄（見該偵
    查卷第18頁）可稽，是以，被上訴人主張遭上訴人傷害之事
    實，自堪信為真實，被上訴人依首揭法律規定請求上訴人賠
    償損害，即屬有據。
五、按因故意或過失，不法侵害他人權利者，負損害賠償責任；
    不法侵害他人之身體或健康者，對於被害人因此喪失或減少
    勞動能力，或增加生活上之需要時，應負損害賠償責任；又
    不法侵害他人之身體、健康、名譽、自由、信用、隱私、貞
    操，或不法侵害其他人格法益而情節重大者，被害人雖非財
    產上損害，亦得請求賠償相當之金額，民法第184 條第1 項
    前段、第193 條第1 項、第195 條第1 項分別定有明文。而
    所謂「相當之金額」，應斟酌雙方身分資力與加害程度，及
    其他各種情形予以核定（最高法院51年臺上字第223 號判例
    意旨參照）。本件上訴人故意不法傷害被上訴人之身體，被
    上訴人依據上開規定，請求上訴人賠償損害，於法自無不合
    ，原審既已就兩造之教育程度、經濟狀況、侵害權利之程度
    及復原期間之情形加以審酌，認上訴人應賠償被上訴人5 萬
    元，始為相當，另一併准許上訴人應給付被上訴人自起訴狀
    繕本送達上訴人之翌日即97年8 月12日起至清償日止，按年
    息百分之5 計算之利息，而就該部分為被上訴人勝訴之判決
    ，並依職權為假執行之宣告，且其認事用法經核並無不合，
    雖上訴人再以兩造乃係互毆，原審判決金額過高等語置辯。
    惟按互毆乃雙方互為故意侵權行為，要無民法第217 條與有
    過失相抵原則之適用（最高法院68年臺上字第967 號判例參
    照）。
    且因故意侵權行為而負擔之債，其債務人不得主張抵銷，民
    法第339 條亦定有明文。從而，上訴人以互毆為由，主張慰
    撫金之數額應予酌減，於法尚嫌無據。
六、綜上所述，上訴意旨指摘原審判決不當，求予廢棄改判，為
    無理由，應予駁回。
七、按法院為終局判決時，應依職權為訴訟費用之裁判。為民事
    訴訟法第87條第1 項所明。爰確定本件訴訟費用之金額如主
    文第2項所示。
八、本件判決之基礎已臻明確，兩造其餘攻擊防禦方法，於判決
    結果不生影響，自毋無庸一一論列，併此敘明。
九、據上論結，本件上訴為無理由，依民事訴訟法第436條之1第
    3項、第463條、第449條第1項、第78條，判決如主文。
中    華    民    國    98    年    3     月    25    日
                  民事第二庭    審判長法  官  邱月嬌
                                      法  官  施錫揮
                                      法  官  李言孫
以上正本係照原本作成。
本判決不得上訴。
中    華    民    國    98    年    3     月    25    日
                                    書記官  施惠卿


司法院資訊處製作；財團法人民間司法改革基金會備份。
